【裁判字號】    92,簡上,64
【裁判日期】    921125
【裁判案由】    妨害自由
【裁判全文】
臺灣臺北地方法院刑事判決                          九十二年度簡上字第六四號
    上  訴  人  乙○○  男  四.
    即  被  告
    選任辯護人  湯應欽律師
    上  訴  人  丁○○  男  四.
    即  被  告
    選任辯護人  莫家駿律師
右列上訴人即被告等因妨害自由案件，不服本院於中華民國九十一年十二月三十日所
為九十一年度簡字第四四０四號第一審判決（聲請簡易處刑案號：九十一年度偵字第
一０六一二號），提起上訴，本院合議庭為第二審判決如左：
    主  文
上訴駁回。
    事  實
一、乙○○因與甲○○之妹朱倖誼有感情及財務糾紛，竟與丁○○共同基於無故侵入
    他人住宅之犯意聯絡，於民國九十年十月二十七日晚間九時十分許，前往臺北市
    文山區○○路○段六十六巷十八號之甲○○住宅大樓外，趁該大樓地下室鐵捲門
    未關閉之際，由乙○○先行進入該大樓地下室，並走上一樓打開該樓大門，讓丁○○進入，相偕回到該大樓之地下室等候，嗣甲○○駕車返回該大樓地下室，乙○○及丁○○即上前欲與甲○○商談關於朱倖誼之事，甲○○始知上情，並報警
    處理。
二、案經甲○○訴由臺灣臺北地方法院檢察署檢察官偵查並聲請以簡易判決處刑。
    理  由
一、訊據上訴人即被告乙○○、丁○○固坦承有於前揭時、地進入該大樓之地下室停
    車場之行為，惟矢口否認有何無故侵入他人住宅之犯行。被告乙○○辯稱：於進
    入該大樓地下室停車場前，曾經過告訴人甲○○之同意。被告丁○○則辯稱：是
    被告乙○○自大樓內開啟大門門鎖後讓其進入，乙○○告訴我已經與告訴人聯絡
    了等語。經查：
（一）被告二人未經告訴人同意進入告訴人住處大樓地下室停車場之事實，業據告訴
      人歷次於警、偵訊及本院審理時指訴明確，核與證人及現場處理之員警吳沐霖
      證述：「（當天甲○○有無跟你提到乙○○、丁○○沒有經過他的同意進入他
      的地下室？）有。當場他就有告知他們沒有經過他的同意跟著其他人的車子進
      入地下室。（甲○○跟你講說他們沒有經過他的同意進入地下室，被告二人有
      無在場聽到？他們有何回應？）被告二人有在場，也有聽到，他們有承認他們
      是跟著車子進去地下室的。（他們有無承認未經甲○○的同意進入地下室？）
      我不記得了。（甲○○對你講說有無同意進入地下室的事情，被告二人有無跟
      甲○○起爭執？）沒有。」（見本院九十二年六月三日訊問筆錄）等語相符。
      復有九十二年十月二十七日當日大樓監視攝影機攝得畫面所翻拍之照片二張附
      卷可參（偵查卷第六十頁）。
（二）被告雖均辯稱其係經告訴人之許可，始進入該大樓地下室停車場等情，並舉證
      人丙○○之證詞為證，惟查：
  １、證人丙○○就如何與被告相約一節，證稱：「是乙○○打電話約我的。他本來
      約我到貓崆泡茶，他叫我將車停在附近，他載我上去。」（本院九十二年四月
      二十二日、同年七月十七日訊問筆錄），後經詰問，方提及看屋一事，證稱：
      「（在乙○○約你去貓空的時候，有沒有說約其他的人一起去？）他跟我說丁○○也會來，還有問我一些房子的狀況。」（本院九十二年七月十七日訊問筆
      錄）等語，核與被告乙○○於原審答辯狀：「九十年十月二十七日傍晚，丁○○約被告至木柵貓空泡茶，被告乙○○則邀丙○○至朱宅附近看房子。」（原
      審卷第五十四頁），及與本院審理時所陳：「（當天你為何跟丙○○見面？）
      是因為甲○○叫丙○○來的。（甲○○如何叫丙○○來？來何處？）甲○○去
      把丙○○帶過來到巷子口的那邊。我不知道把他帶來做什麼。」（本院九十二
      年四月二十二日訊問筆錄）、「（你們當天是如何相約到甲○○住處的巷子？
      ）我打電話給丙○○，當時他在興隆路那邊看房子。（你可否講清楚，為何要
      到甲○○的住處？）先前因為朱倖誼跟我是同居關係，我沒有辦法跟她聯絡，
      我當時是要接丙○○到貓空泡茶所以約在木新路六十六巷的巷子裡、」（本院
      九十二年七月十七日訊問筆錄）等語，顯有不一致之情形。再觀諸證人丙○○
      就其與告訴人見面之情形，僅證稱：「（你當天有看到甲○○，甲○○有沒有
      跟你明講說乙○○及丁○○在地下室等他？）他只有問我說為何沒有跟他們在
      一起，我從他的對話裡面，實際講話的內容我已經記不得，應該是說為何沒有
      跟乙○○他們一起等他，我的印象中應該只有提到乙○○沒有提到丁○○。」
      等語，除指出告訴人已與被告乙○○相約情事外，其餘與告訴人見面細節均語
      焉不詳，經被告乙○○之辯護人詰問時，始稱：「（辯護人問證人：你說遇到
      甲○○，甲○○說你為何沒有跟他們一起等他，是在哪裡等他？）應該是指地
      下室。」再經法官詰問，復稱：「（你剛剛說指的是地下室，你為何說詞跟剛
      剛庭陳不同？）我認為一致，因為那天我比較記得的那一句就是為何沒有跟乙○○一起下去等，我印象中他有講這句話，來推斷說應該是指地下室。」（本
      院九十二年七月十七日訊問筆錄）等語，亦有維護被告之嫌，告訴人復否認當
      天有在巷口遇到丙○○並主動與之攀談等情，是以尚難以證人丙○○之上開證
      詞，作為有利於被告之認定。
  ２、另參酌證人即該大樓管理委員會之主任委員戊○○證稱：「（在九十年十月份
      ，你們社區的車庫管制情形如何？）有車位的人有遙控鎖，應該是住戶或向住
      戶承租車位的人。（平常鐵門如何？）是關上的。（遙控啟動鐵門到鐵門關閉
      ，需要多少時間？）前後大約要一分鐘。也就是鐵門打開約三十秒，車輛進入
      之後鐵門關上也約要三十秒。」（本院九十二年四月二十二日訊問筆錄）等語
      ，足認非經許可，外人不得任意進出該大樓車庫。且被告如得告訴人之同意，
      可在大樓正廳或正門外等候，被告二人至地下室停車場等待，顯與常情不符。
      又被告二人於九十年十月六日、九十年十月二十六日即相偕至該大樓車道及管
      理員室，有該大樓監視攝影機攝得畫面所翻拍之照片六張（偵查卷第五十七頁
      至第五十九頁）附卷可證，顯然被告二人已在告訴人住處觀察多時。復參被告
      乙○○於警訊時原稱：「我在九十年十月二十七日當日有先和甲○○電話聯繫
      ，我要找朱倖誼，但甲○○說渠妹之事，可直接找他談，所以那天我才和丁○○到甲○○住所大樓之地下室停車場內等他。」（偵查卷第六頁），未提及告
      訴人同意進入該大樓，且於九十年十一月十五日曾寄發存證信函，尚表示「惟
      朱小姐離開三個月，未留音訊，亦未以電話連絡，故而於九十年十月二十七日
      趙訪朱小姐，拜會程序容或莽撞，實質上本人並無惡意。倘有機會，還請轉告
      令妹出面與本人一談為荷。」，有該存證信函一份在卷可參（偵查卷第十六頁
      ），是以被告辯稱經告訴人之許可，顯係事後卸責之詞，不足採信。
（三）又被告丁○○於多次與乙○○一同至甲○○住處，並在車道外查看，已如前述
      ，被告丁○○亦自承：「（十月七日照片上有一個人往下走的人是否為丁○○
      ？）被告劉答：那時候我有走下去，因為鐵門沒有開，我以為是卡在裡面，所
      以我走下去聽聽看，就上來跟乙○○講了一下，我們就離開了。」（本院九十
      二年十一月十一日訊問筆錄）等語，再被告丁○○九十一年一月二十一日曾寄
      發存證信函，表示：「朱倖誼於九十年七月二十七日，臨時通知本人妳有事外
      出，並將鑰匙交本人前往機場接乙○○回國，誰知乙○○返家後發現家中物品
      失竊，因妳是乙○○多年同居女友我不疑有它，事發迄今妳避不見面，分明陷
      我於不義，再不出面澄清，本人考慮法律途徑解決。」，亦有存證信函一份附
      卷可查（偵查卷第四十八頁），顯對被告乙○○與朱倖誼間爭執之原委知之甚
      詳，並認涉及自身名譽。另被告二人至地下室停車場等候告訴人，與常情有違
      ，亦如前述。足認被告丁○○明知其進入地下室未得告訴人之同意，被告乙○○亦無權允許其進入。被告丁○○雖另辯稱是被告乙○○自大樓內開啟大門門
      鎖後，讓其進入，不清楚有無得許可等語，亦係卸責之詞，難以採信。
（四）另依臺北市警察局文山第一分局工作紀錄簿記載，證人吳沐霖確為九十年十月
      二十七日前往告訴人住處處理之員警，有該工作紀錄簿一紙附卷可參，是被告
      空言否認證人吳沐霖之證述，尚不足採。
（五）至被告乙○○雖在最後本院審判期日於檢察官詢問被告時，指稱於警訊筆錄簽
      名及蓋指印時完全沒有看筆錄，且在作警訊筆錄前遭刑警方刑求等情，惟查，
      被告乙○○於本院審判程序調查證據時對所有證據詳述其意見，顯然經過仔細
      閱卷，其辯稱於簽名及蓋指印時未看筆錄，實難採信。又被告乙○○自承並未
      驗傷，且其於警訊中並未遭刑求, 仍然依照實情而為陳述，是以被告自白之任
      意性並未受到影響，是以被告乙○○於警訊中所言，本院仍得採為判決之依據
      ，其請求調閱警訊錄音帶，亦無必要。
（六）另被告及辯護人請求調閱九十年十月二十七日當天的車庫錄影帶，以證明告訴
      人進出之情形，惟因被告均不否認有進入地下室停車場之事實，且依告訴人進
      出情形，尚難推論出告訴人有許可被告進入之事實，告訴人復對此部分之事實
      指訴明確，本院認亦無調查之必要，附此敘明。
（七）綜上所述，本件事證已臻明確，被告二人犯行堪以認定，應依法論科。
二、按大樓式或公寓式住宅之地下室，係附屬於該大樓或公寓，為該種住宅居住人生
    活起居場所之一部分，與住宅之關係密不可分，仍不失為刑法第三百零六條所稱
    之住宅（最高法院八十二年度台上字第五七○四號判決參照）；又按刑法第三百
    零六條第一項所謂無故侵入他人住宅，乃指未得該住宅之支配或管理人之明非或
    默示認許，且無正當進入理由而擅行侵入者而言。被告即使與被害人另有生意糾
    紛，在未得被害人明示或默示認許以前，不能謂當然有權侵入其住宅（最高法院
    四十六年度臺非字第四四號裁判參照）。被告明知告訴人不同意被告進入告訴人
    被告所為係犯刑法第三百零六條第一項無故侵入住宅罪。原審依刑事訴訟法第四
    百四十九條第一項、第三項、第四百五十四條第二項，刑法第三百零六條第一項
    ，罰金罰鍰提高標準條例第一條前段、第二條之規定，量處被告各拘役二十日，
    如易科罰金以參佰元折算一日，其認事用法均無不當，量刑亦稱妥適，被告仍執
    前詞，指摘原判決不當，非有理由，應予駁回。
據上論斷，應依刑事訴訟法第四百五十五條之一第一項、第三項、第三百六十八條，
判決如主文。
本案經檢察官周士榆到庭執行職務
中      華      民      國    九十二    年     十一     月    二十五    日
                                      臺灣臺北地方法院刑事第十六庭
                                          審判長法  官  劉嶽承
                                                法  官  劉台安
                                                法  官  胡宗淦
右正本證明與原本無異。
不得上訴。
                                                書記官  張耀鴻
中      華      民      國    九十二    年     十一     月    二十五    日


司法院資訊處製作；財團法人民間司法改革基金會備份。
